臺灣屏東地方法院民事裁定
111年度消債職聲免字第2號
聲  請  人  
即 債務 人  徐嘉蔆  

代  理  人  謝以涵律師
相  對  人  
即 債權 人  臺灣新光商業銀行股份有限公司

法定代理人  李增昌  


相  對  人  
即 債權 人  花旗（台灣）商業銀行股份有限公司


法定代理人  莫兆鴻  


代  理  人  陳正欽  
相  對  人  
即 債權 人  和潤企業股份有限公司

法定代理人  田天明  


相  對  人  
即 債權 人  國泰世華商業銀行股份有限公司

法定代理人  郭明鑑  


相  對  人  
即 債權 人  遠東國際商業銀行股份有限公司

法定代理人  周添財  


相  對  人  
即 債權 人  台灣大哥大股份有限公司

法定代理人  蔡明忠  


上列當事人聲請消費者債務清理事件，本院裁定如下：
    主  文
債務人甲○○不免責。
    理  由
一、按法院為終止或終結清算程序之裁定確定後，除別有規定外
    ，應以裁定免除債務人之債務。消費者債務清理條例（下稱
    消債條例）第132 條定有明文。又法院裁定開始清算程序後
    ，債務人有薪資、執行業務所得或其他固定收入，扣除自己
    及依法應受其扶養者所必要生活費用之數額後仍有餘額，而
    普通債權人之分配總額低於債務人聲請清算前二年間，可處
    分所得扣除自己及依法應受其扶養者所必要生活費用之數額
    者，法院應為不免責之裁定。但債務人證明經普通債權人全
    體同意者，不在此限。另債務人有下列各款情形之一者，法
    院應為不免責之裁定。但債務人證明經普通債權人全體同意
    者，不在此限：一、於七年內曾依破產法或本條例規定受免
    責。二、故意隱匿、毀損應屬清算財團之財產，或為其他不
    利於債權人之處分，致債權人受有損害。三、捏造債務或承
    認不真實之債務。四、聲請清算前二年內，因消費奢侈商品
    或服務、賭博或其他投機行為，所負債務之總額逾聲請清算
    時無擔保及無優先權債務之半數，而生開始清算之原因。五
    、於清算聲請前一年內，已有清算之原因，而隱瞞其事實，
    使他人與之為交易致生損害。六、明知已有清算原因之事實
    ，非基於本人之義務，而以特別利於債權人中之一人或數人
    為目的，提供擔保或消滅債務。七、隱匿、毀棄、偽造或變
    造帳簿或其他會計文件之全部或一部，致其財產之狀況不真
    確。八、故意於財產及收入狀況說明書為不實之記載，或有
    其他故意違反本條例所定義務之行為，致債權人受有損害，
    或重大延滯程序，復為同條例第133、134條所明定。另按法
    院裁定開始更生程序後，債務人免責前，法院裁定開始清算
    程序，其已進行之更生程序，適於清算程序者，作為清算程
    序之一部，其更生聲請視為清算聲請，消債條例第78條第1
    項亦定有明文。
二、經查：
  ㈠聲請人前於民國108年1月8日聲請更生，經本院以108年度消
    債更字第112號裁定自108年12月6日中午12時起開始更生程
    序。嗣於更生程序中，因聲請人無法提出更生方案，經本院
    以109年度消債清字第78號裁定自109年12月15日中午12時起
    開始清算程序。復聲請人清算財團之財產分配完結，各相對
    人共受償106,576元後，本院於110年10月29日以109年度司
    執消債清字第72號裁定終結清算程序確定等情，業據調取上
    開卷宗核閱屬實。
  ㈡關於聲請人於開始更生程序後迄今之收入部分，聲請人108年
    2月起至110年10月受僱於安泰醫療社團法人潮州安泰醫院，
    108、109年於該院有所得275,938元、368,077元，110年勞
    保投保薪資則為30,300元，另於110年11月起受僱於東澄環
    保有限公司，每月所得約為29,070元，又聲請人於109年在
    民主進步黨屏東縣黨部有所得1,900元等情，有勞工保險被
    保險人投保資料表、109年度綜合所得稅各類所得資料清單
    、各類所得扣繳暨免扣繳憑單可參，復經本院調取稅務電子
    閘門網路資料查詢表、勞保局電子閘門網路資料查詢表核閱
    無誤，則聲請人自108年12月迄至111年7月，其所得共為940
    ,300元（計算式：275,938×1/11＋368,077＋30,300×10＋29,07
    0×【2＋7】＋1,900＝959,692）。至聲請人之支出部分，則依
    消債條例第64條之2第1項規定，以108至111年衛生福利部公
    告每人每月最低生活費之1.2倍即14,866元、14,866元、15,
    946元及17,076元之數額為計算基準。又聲請人育有未成年
    子女3名，分別年約17歲、15歲及8歲，其等106至109年均無
    所得，名下均無財產，有全戶戶籍資料（完整性名）查詢結
    果可參，復經本院調取其等之稅務電子閘門網路資料查詢表
    核閱無訛，堪認均有受聲請人扶養之必要。又上開扶養義務
    應由聲請人及其前配偶共同負擔，是依消債條例第64條之2
    第2項規定，以上開每人每月最低生活費1.2倍計算，聲請人
    各年度每月應負擔之扶養費分別為22,299元、22,299元、23
    ,919元、25,614元（計算式：14,866×3÷2＝22,299；15,946×
    3÷2＝23,919；17,076×3÷2＝25,614）。則聲請人自108年12月
    算至111年7月之必要支出及扶養費共為473,898元（計算式
    ：【14,866＋22,299】×【1＋12】＋【15,946＋23,919】×12＋【
    17,076＋25,614】×7＝1,260,355）。綜上，聲請人於清算程
    序之固定收入扣除前開必要支出及扶養費後，顯無剩餘，本
    件即無消債條例第133條應不予免責規定之適用餘地，先予
    敘明。
  ㈢然查，聲請人於聲請更生前2年（即106年1月8日至108年1月7
    日），向相對人臺灣新光商業銀行股份有限公司貸款，尚欠
    718,784元，債權比率為31.73％，並向相對人國泰世華商業
    銀行股份有限公司小額信貸，尚欠227,739元，債權比率為1
    0.05％，另向相對人和潤企業股份有限公司申辦車貸，經拍
    賣車輛後尚欠373,156元，債權比率為16.47％，以上債權比
    例共計58.25％，有本院110年2月3日屏院進109年度司執消債
    清成字第72號消費者債務清理事件債權表可參，且聲請人於
    本院調查時亦稱借款係因第三人稱投資土地及賭場，每月可
    獲利3至5％，而貸款用於投資等語，有訊問筆錄、刑事告訴
    狀可參，本院審酌聲請人就投資細節僅稱獲利部分，而就其
    他投資內容不甚明瞭，顯然僅係因可月獲利3至5％即予投資
    ，復衡以上開獲利按年計算可達36至60％，遠超金融機構定
    存利率，亦高於當時法所許約定利率20％甚多，且投資內容
    除土地外亦包含賭場，投資標的亦有部分屬投機性質，堪認
    聲請人係因第三人稱高投資報酬即貿然貸款投資，應屬消債
    條例第134條第4款所指投機行為，另聲請人亦未稱有何必要
    使用汽車，則汽車貸款部分亦應屬第134條第4款所指消費奢
    侈商品，本院審酌上情，應認聲請人係因消費奢侈商品及投
    機行為而積欠債務且上開債務佔清算程序中相對人陳報之無
    擔保及無優先權債務比例共計58.25％，顯逾半數，且該上開
    債務亦為聲請人開始更生之原因，堪認聲請人有消債條例第
    134條第4款所定之不免責事由。聲請人固主張積欠相對人臺
    灣新光商業銀行股份有限公司債務，其前配偶有提供土地為
    擔保品，另積欠相對人和潤企業股份有限公司部分，則有提
    供其所有車輛為擔保品，均非屬無擔保債務云云。惟本院核
    閱前引債權表，相對人臺灣新光商業銀行股份有限公司為無
    擔保及無優先權之債權人，另相對人和潤企業股份有限公司
    之債權為拍賣不足額，且該債權表業於110年2月23日確定，
    有確定證明書可稽，堪認聲請人於清算程序中就相對人臺灣
    新光商業銀行股份有限公司之債權為無擔保及無優先權之債
    權，且就相對人和潤企業股份有限公司之債權已無擔保品，
    均無爭執，堪認上開債權表所載屬實。復參酌辦理消費者債
    務清理事件應行注意事項第21點第1款規定，所謂無擔保債
    務，係指債務人所負擔之債務，並未以自己財產為擔保者，
    則聲請人既自承積欠相對人臺灣新光商業銀行股份有限公司
    債務，僅其前配偶有提供土地為擔保品，足徵聲請人未提出
    任何擔保品，參諸前引說明，即屬無擔保債務，又聲請人所
    有車輛既經拍賣，亦難認積欠相對人和潤企業股份有限公司
    之債務為有擔保債務。則聲請人上開主張，本院自難憑採，
    附此敘明。準此，聲請人於既有消債條例第134條第4款所定
    之不免責事由，且聲請人無法提出業經普通債權人全體同意
    之證明，本件情節亦難謂輕微，無法依消債條例第135條規
    定予以免責，本院自應為不免責之裁定。
三、依首開規定，裁定如主文。
中　　華　　民　　國　　111 　年　　7 　　月　　 8　　日
                  民事庭  法　官　彭聖芳
正本係照原本作成。
如不服本裁定應於送達後10日內向本院提出抗告狀，並繳納抗告
費新臺幣1,000元。
中　　華　　民　　國　　111 　年　　7 　　月　　8 　　日
                          書記官　孫秀桃